臺灣基隆地方法院刑事判決　
111年度易字第250號
公  訴  人  臺灣基隆地方檢察署檢察官
被      告  陳志元


上列被告因竊盜案件，經檢察官提起公訴（111年度偵字第2434
號），本院判決如下：
    主  文
陳志元犯竊盜罪，處有期徒刑捌月。未扣案犯罪所得黑松樹壹佰
壹拾壹棵沒收，於全部或一部不能沒收或不宜執行沒收時，追徵
其價額。
    事  實
一、陳志元意圖為自己不法之所有，基於竊盜之犯意，於民國11
    1年2月8日晚間7時45分許，先至吉利貨車出租行平鎮店（址
    設桃園市○鎮區○○路00號）承租車牌號碼000-0000號租賃小
    貨車（下稱本案貨車），再於同日晚間11時許，駕駛本案貨
    車至新北市○○區○○段0000地號、1733地號農地（以下合稱本
    案農地），以不詳方式（無證據顯示其有攜帶或使用足以作
    為兇器之工具）竊取張吉村所有，種植於本案農地之黑松樹
    111棵（共計價值約新臺幣【下同】36萬元），將該等黑松
    樹搬運至本案貨車上，得手後駕駛本案貨車逃逸。嗣張吉村
    發現該等黑松樹遭竊而報警處理，始查悉上情。
二、案經張吉村訴由新北市政府警察局金山分局報告臺灣基隆地
    方檢察署檢察官偵查起訴。
    理  由
壹、程序事項
    本判決以下所引用之證據，公訴人、被告陳志元於本案言詞
    辯論終結前，均未爭執其證據能力，本院審酌該等證據作成
    或取得之狀況，並無非法或不當取證之情事，且無顯不可信
    之情況，復經本院於審判期日就上開證據依法進行調查、辯
    論，自均具有證據能力。
貳、實體事項
一、訊據被告固坦承其先租用本案貨車後，開車前往本案農地，
    並拿取該農地上種植之黑松樹，以本案貨車載運離開之事實
    ，惟矢口否認有何竊盜之犯行，辯稱：是「阿龍」叫我去幫
    他租貨車，再跟我一起開車到本案農地拿取、載運黑松樹，
    「阿龍」跟我說本案農地跟上面種植的黑松樹都是他所有的
    ，後來載運黑松樹至彰化某處，「阿龍」說我可以走了，還
    給我4千元報酬云云，經查：
㈠、被告111年2月8日晚間7時45分許，先至吉利貨車出租行平鎮
    店（址設桃園市○鎮區○○路00號）承租本案貨車，再於同日
    晚間11時許，駕駛本案貨車至本案農地，以不詳方式拿取種
    植於本案農地之黑松樹約111棵，並將該等黑松樹搬運至本
    案貨車上，隨即駕駛本案貨車離去等情，為被告所是認，且
    據證人即被害人張吉村於警詢及偵訊時證述明確，並有車輛
    詳細資料報表、中華民國小貨車出租合約書、客戶資料表、
    新北市政府警察局金山分局公務電話紀錄簿、刑事案件照片
    黏貼紀錄表所附現場照片及監視器畫面截圖、行車路線地圖
    等件附卷可查（見111年度偵字2434號卷第23至27頁、第35
    至51頁、第57至87頁），此部分事實先堪認定。
㈡、又被告自承：案發當時我有開車到現場，已經深夜了，約凌
    晨12點左右抵達，該處道路小條且照明不佳，只能靠車子的
    車燈，「阿龍」也沒帶手電筒，我們只依靠車燈在黑暗中搬
    樹等語，衡情倘若被告果真認為其有收取本案農地上種植的
    黑松樹之正當權源，大可於白天作業，豈須於深夜出發，並
    只利用車燈之燈光，摸黑在本案農地上搬運黑松樹。準此，
    被告所辯與常理有違，其顯然明知自身正實行不欲為人所知
    之竊盜犯罪，而有竊盜之不法意圖及犯意甚明。
㈢、按被告否認犯罪，就其辯解並不負任何證明責任，但倘檢察
    官指出證明方法，已說服法院無合理懷疑而達於確信之程度
    ，致被告將受不利益之判斷時，被告提出訴訟上之積極抗辯
    ，卻未能證明該有利事實可能存在，而無法動搖法院因檢察
    官之舉證對被告所形成之不利心證，對於既已存在的積極罪
    證而言，都是不足以用來形成「合理」懷疑的幽靈抗辯，當
    不得徒以此無從證明其可能存在之抗辯事實而排除超越一切
    合理可疑之積極證據。查被告雖辯稱其乃與「阿龍」一同為
    本案行為云云。然而，被告陳稱：我是在桃園監獄認識「阿
    龍」，不是同一個監舍，我也不知道他的真實姓名，我都是
    叫他綽號，他的真實工作應該是有利可圖的他就做吧云云，
    倘若「阿龍」確有其人，被告理應能夠提供「阿龍」之真實
    姓名、年籍、聯絡方式等資料供本院調查，或至少能提及重
    要身分資訊，供本院特定相關人士，但被告卻語焉不詳，所
    辯已難採信，況依本案開貨車、搬運黑松樹等情節，並非顯
    不可能由被告1人獨力完成。是以，被告應係將犯行推諉予
    捏造而實際上不存在之「阿龍」，此答辯對於既已存在的積
    極罪證而言，不足以用來形成「合理」懷疑，當不得徒以此
    無從證明其可能存在之答辯事實，而排除超越一切合理可疑
    之積極證據，被告所辯，應不足採。
㈣、綜上，被告所辯殊難憑採，本案事證明確，被告之犯行洵堪
    認定，應依法論科。
二、論罪科刑
㈠、核被告所為，係犯刑法第320條第1項之竊盜罪。
㈡、爰審酌被告恣意侵奪他人財物，其行為對社會經濟秩序及他
    人財產安全造成危害，應予非難；兼衡其坦承客觀行為，否
    認主觀犯意之犯後態度、曾因違反槍砲彈藥刀械管制條例、
    毒品危害防制條例案件，經論罪科刑並執行完畢之素行（有
    臺灣高等法院被告前案紀錄表在卷可查）、被害財物價值、
    犯罪動機、目的、手段；暨考量其於審理中自述學歷為高職
    肄業，從事類似保全之工作，月收約3萬出頭，已離婚，有2
    名子女，1名已成年，1名就讀國一，須給付前妻小孩之扶養
    費，家庭經濟狀況不佳等一切情狀，量處如主文所示之刑，
    以資懲儆。
三、被告竊得之黑松樹111棵，為其本案犯罪所得（無證據顯示
    「阿龍」真實存在，自無犯罪所得依各共犯實際分配沒收之
    問題），亦未合法發還被害人，雖未扣案，仍應依刑法第38
    條之1第1項前段、第3項之規定，宣告沒收，並於全部或一
    部不能沒收或不宜執行沒收時，追徵其價額。
據上論斷，應依刑事訴訟法第284條之1、第299條第1項前段，判
決如主文。
本案經檢察官吳欣恩提起公訴，檢察官林姿妤到庭執行職務。
中　　華　　民　　國　　111 　年　　9 　　月　　7 　　日
                  刑事第六庭    法　官　施又傑
以上正本證明與原本無異。
如不服本判決應於收受送達後20日內向本院提出上訴書狀，並應
敘述具體理由；其未敘述上訴理由者，應於上訴期間屆滿後20日
內向本院補提理由書（均須按他造當事人之人數附繕）「切勿逕
送上級法院」。
中　　華　　民　　國　　111 　年　　9 　　月　　7 　　日
                                書記官　連珮涵
附錄本案論罪科刑法條全文：
中華民國刑法第320條
意圖為自己或第三人不法之所有，而竊取他人之動產者，為竊盜
罪，處 5 年以下有期徒刑、拘役或 50 萬元以下罰金。
意圖為自己或第三人不法之利益，而竊佔他人之不動產者，依前
項之規定處斷。
前二項之未遂犯罰之。